【裁判字號】    95,台上,556
【裁判日期】    950330
【裁判案由】    損害賠償
【裁判全文】
最高法院民事判決              九十五年度台上字第五五六號
    上  訴  人  甲○○
                        號6樓.
                乙○○
                        2樓
    共      同
    訴訟代理人  李建賢律師
    被 上訴 人  幕後企業有限公司
                        號4樓.
    法定代理人  丙○○
                        送達處所：台北市○○○路○段33號
                        7樓之.
上列當事人間請求損害賠償事件，上訴人對於中華民國九十三年
十一月十五日台灣高等法院判決（九十二年度重訴字第四號），
提起上訴，本院判決如下：
    主  文
原判決關於命上訴人為給付暨該訴訟費用部分廢棄，發回台灣高
等法院。
    理  由
本件被上訴人主張：伊於民國八十七年間向訴外人邱家權承租坐
落台北市○○區○○段二小段三七號土地上（下稱系爭土地）之
台北市○○街七十五巷十七之一號後棟房屋（下稱系爭房屋）作
為儲存燈具之倉庫使用。詎上訴人為促成上開土地之買賣契約以
獲取仲介佣金，竟僱用工人於八十七年四月二十六日早上逕行拆
除系爭房屋，致伊放置該處之燈具、音響器材等全數損毀，而受
有損失。上訴人所犯毀損罪，業經刑事法院判處有期徒刑在案，
爰提起刑事附帶民事訴訟，依民法第一百八十四條第一項前段、
第一百八十五條第一項規定，求為命上訴人連帶賠償新台幣（下
同）四百萬一千四百七十二元及自起訴狀繕本最後送達翌日（九
十一年三月二十日）起加付法定遲延利息之判決（被上訴人之請
求超過上述金額本息部分，業經原審判決駁回確定。）。
上訴人乙○○係以：民事判決不受刑事判決之拘束，伊所受毀損
罪之刑事判決，既尚未確定，被上訴人僅以該有罪判決作為請求
依據，已屬無理。況被上訴人提出之進口報單、發票，亦不足以
證明所載器材於拆除房屋當時確放置於屋內致其受有損害等語置
辯；上訴人甲○○則以：伊於系爭房屋拆除時並不在國內，應無
侵權行為可言。伊就系爭土地為買賣仲介未成功前，僅介紹乙○
○與代書羅宗熹相識，亦無收受佣金而受有利益等語，資為抗辯
。
原審就被上訴人請求之四百萬一千四百七十二元本息部分，為被
上訴人勝訴之判決，命上訴人為該部分之給付。係以：訴外人詹
守仁於八十七年四月十九日上午，指揮工人將系爭房屋同門牌前
棟拆除，及至同年月二十六日清晨，復將系爭房屋拆除，損壞被
上訴人公司置放於屋內之燈具等物品，詹守仁因與上訴人二人共
同毀損，經刑事法院判處有期徒刑一年確定，為兩造不爭執之事
實。依證人羅宗熹（代書）警訊中證稱：八十七年四月二十六日
之拆除是甲○○、杜安生（即乙○○）所主使、證人邱家權（即
系爭房屋屋主邱劉貴華配偶）於偵查中證稱：甲○○、羅宗熹自
稱代表地主與其洽談搬家未果，上訴人二人即躲至幕後找人拆屋
、證人邱創克（即邱劉貴華之子）證稱：其拒絕上訴人以三十萬
元要求其搬家事，甲○○即表示若不願意收三十萬元，就要拆掉
系爭房屋、證人劉宏晉（即系爭土地買受人）證稱：其承買系爭
土地仲介人有三人，其中有乙○○，……他們有拿一張搬遷同意
書，說會把地上物處理乾淨、證人熊仁輝及張宏名（即系爭土地
買方另二名仲介人）亦證稱：乙○○曾提示搬遷同意書，表示會
有人處理地上物之問題、及證人何小棟（即系爭土地出賣人）證
稱：系爭土地市價每坪約值八、九十萬元，因地上有糾紛，才以
每坪七十萬底價委託羅宗熹出售，超價部分歸仲介所得等語，佐
以甲○○於刑事偵查中自陳曾找被上訴人等房屋承租人勸導搬遷
，及上訴人二人均陳稱曾共同前往與邱劉貴華洽談之詞，可見仲
介系爭土地出售，有相當利潤可圖，上訴人二人因居間而積極介
入處理系爭土地上建物拆遷事宜，並曾揚言採用強制手段解決，
對買主表明會處理地上物。另觀八十七年四月十九日拆除前棟房
屋時，詹守仁稱係受羅宗熹委託，曾向警員出示搬遷同意書，該
同意書應係甲○○交付羅宗熹後，再由羅宗熹轉交詹守仁，足認
系爭房屋被拆除確係上訴人二人僱工所為。拆除當時雖甲○○不
在國內，上訴人二人未直接參與毀損，然不影響其等假手他人所
為之共同毀損行為。從而，被上訴人依共同侵權行為法律關係，
請求上訴人連帶賠償損害，合法有據。依被上訴人提出上訴人未
爭執形式真正之進口報單、發票及型錄等報稅資料，及本件毀損
行為發生於八十七年四月間，八十六年進口存貨不可能於八十六
年底之前即全部銷售完畢之經驗法則，再斟酌被上訴人於刑事偵
查時所提出清冊金額與本件附帶民事訴訟所主張金額接近，堪信
上述進口報單、發票所示者為上訴人侵權行為時尚存放於系爭房
屋之物品，其價值共六百六十六萬九千一百二十元，以被上訴人
實際受損比例百分之六十核算結果，被上訴人受損害額為四百萬
一千四百七十二元，其請求上訴人連帶賠償該金額之本息，應予
准許等詞，為其判斷之基礎。
按當事人主張有利於己之事實者，就其事實有舉證之責任。民事
訴訟法第二百七十七條前段定有明文。本件被上訴人以上訴人毀
壞其倉庫內之存貨，請求上訴人負侵權行為之賠償責任，自應就
其於系爭房屋內有存貨受損害之事實負舉證之責。惟依被上訴人
所提出之進口報單、發票及產品型錄等件，似僅足證明被上訴人
有上開進貨，而無從認定該進貨即為其所受之損害。雖廠商進貨
未及賣出而存放於倉庫為事理之常，但觀之該進口報單及發票上
記載之品名、數量，互核被上訴人主張之損害內容（見原審卷一
一六頁至二三二頁），似見被上訴人所稱之倉庫存貨，係陸續自
八十六年九月至八十七年四月間分數十次（進口報單及發票共五
十餘張）進貨，進貨後，各該批次進貨均「全數」未售出。則揆
諸商人進貨率以暢銷貨為優先，進口貨物前多已預為出售通路之
安排，進貨後，縱一時無法全數售罄，仍應陸續有零星銷售之常
情，被上訴人主張上述存貨情形是否合於經驗法則？又被上訴人
提出之岳陽電線進貨發票日期係八十七年四月二十八日（見原審
卷二三○頁），顯在系爭房屋拆毀之後，如何憑以認定同年月二
十六日系爭房屋被拆除時，該貨品已存放於屋內而同遭毀損？原
審未詳加審究，逕憑被上訴人提出之進口報單、發票，及被上訴
人於民、刑事訴訟程序中主張之損害額接近，遽認上開單據上之
貨品係系爭房屋被拆除時，仍存放於屋內之物品，而為不利於上
訴人之判決，自嫌速斷。其次，物因侵權行為而受損害，請求金
錢賠償，其有市價者，應以請求時或起訴時之市價為準。倘被上
訴人主張其存放於系爭房屋內之工具遭毀壞，均屬實在，依其提
出之發票所示，其購入各式工具之時間似在八十三年至八十七年
間（見原審卷二三三頁至二四八頁），於其起訴請求賠償時，各
該工具之價值是否仍與購入時之價額相同？殊非無疑。原審未遑
調查明晰，即命上訴人為給付，亦屬疏率。上訴論旨，執以指摘
原判決對其不利部分為不當，聲明廢棄，非無理由。
據上論結，本件上訴為有理由。依民事訴訟法第四百七十七條第
一項、第四百七十八條第二項，判決如主文。
中    華    民    國  九十五  年    三    月   三十   日
                      最高法院民事第四庭
                          審判長法官  蘇  茂  秋
                                法官  蘇  達  志
                                法官  陳  碧  玉
                                法官  劉  靜  嫻
                                法官  高  孟  焄
      本件正本證明與原本無異
                                      書  記  官
中    華    民    國  九十五  年    四    月   十一   日
                                                      Ｔ


司法院資訊處製作；財團法人民間司法改革基金會備份。
